臺灣高等法院刑事判決
110年度上易字第183號
上  訴  人  
即  被  告  程偉倫




上列上訴人即被告因詐欺案件，不服臺灣新竹地方法院108年度
易字第705號，中華民國109年12月23日第一審判決（起訴案號：
臺灣新竹地方檢察署108年度偵緝字第84號），提起上訴，本院
判決如下：
    主  文
原判決撤銷。
程偉倫犯詐欺取財罪，處有期徒刑陸月，如易科罰金，以新臺幣
壹仟元折算壹日。
    犯罪事實
一、程偉倫於民國107年4月間，經由社群網站Facebook（下稱臉
    書）知悉洪如蕙因無法負擔名下車號0000-00號自用小客車（
    下稱本案汽車）之汽車貸款而有資金需求，認有機可乘，基
    於意圖為自己不法所有之詐欺取財犯意，以其臉書代號「壹
    支倫」與洪如蕙聯繫，於107年4月19日凌晨1時30分許，在
    新竹縣新豐鄉「鳳鼻隧道」北端之統一超商，與洪如蕙見面
    ，向洪如蕙佯稱其願意以新臺幣（下同）5萬元購買本案汽
    車之使用權（俗稱權利車），並會代為支付剩餘之汽車貸款
    ，過2天再將5萬元匯入洪如蕙帳戶云云，並與洪如蕙簽立「
    權力車讓渡合約書」、「汽車買合約書」（應係將權「利」
    車誤載為權「力」車；將汽車買賣合約書誤載為汽車買合約
    書），致洪如蕙信以為真而陷於錯誤，乃將本案汽車、汽車
    鑰匙及行照均交予程偉倫。嗣因程偉倫遲未匯款，洪如蕙於
    107年4月23日又遭銀行催討車貸始知受騙。
二、案經洪如蕙訴由新竹縣政府警察局新湖分局報告臺灣新竹地
    方檢察署檢察官偵查起訴。 　　
    理  由
壹、證據能力部分：
一、按被告以外之人於審判外之言詞或書面陳述，除法律有規定
    者外，不得作為證據；又被告以外之人於審判外之陳述，雖
    不符合同法第159條之1至第159條之4之規定，但經當事人於
    審判程序同意作為證據，法院審酌該言詞陳述或書面陳述作
    成時之情況，認為適當者，亦得為證據。當事人、代理人或
    辯護人於法院調查證據時，知有第159條第1項不得為證據之
    情形，而未於言詞辯論終結前聲明異議者，視為有前項之同
    意，刑事訴訟法第159條第1項及第159條之5分別定有明文。
    查當事人對本判決所引用之被告以外之人於審判外之陳述均
    未爭執證據能力，迄言詞辯論終結前，亦未聲明異議，本院
    審酌該證據作成時並無違法及證明力明顯過低之瑕疵等情況
    ，均認為適當，故有證據能力。
二、至於本判決所引用之非供述證據部分，非公務員違背法定程
    序所取得，當事人亦未爭執證據能力，依刑事訴訟法第158
    條之4反面解釋，均具證據能力。
貳、實體事項：
一、認定犯罪事實所憑之證據及理由
　　上開犯罪事實，業據被告程偉倫於本院坦認不諱，並據證人
    即告訴人洪如蕙於警詢、偵查及原審證述明確，核與證人曾
    一修於原審證述之情節相符，復有本案汽車之行照影本及車
    籍資料（見偵卷第24-25頁）、洪如蕙提出之權力車讓渡合約
    書及汽車買合約書（見偵卷第18頁、原審卷一第39-45頁）
    、洪如蕙與臉書帳號「壹支倫」對話內容截圖（見偵卷第20
    -22頁）、被告提出之權力車讓渡合約書（見原審卷二第41-4
    3頁，與洪如蕙所提版本之差別僅在被告有無在承受人欄位
    上簽名）在卷可查。至證人即被告之配偶宋佳蓁雖於原審證
    稱：被告與告訴人簽完約後，被告即將5萬元交給告訴人，
    該5萬元是我們在新北市的7-11領的云云（見原審卷第90頁
    ），然被告於原審係供稱：簽約當天給告訴人的5萬元是直
    接從家裡帶過去的，因為家裡一直有準備5、6萬元（見原審
    卷一第99頁），是證人宋佳蓁之證詞明顯與被告上開供詞不
    符，而被告於本院已坦承犯行，並供稱：我沒有給告訴人錢
    （見本院卷第92頁），復有告訴人以手機與「壹支倫」聯繫
    ，表示被告未繳車貸，其遭人催討及說要對其提告，乃要求
    被告將汽車及機車歸還，而宋佳蓁以「壹支倫」帳戶回稱其
    先生（指被告）住院，等出院在說，信不信隨便你等語之對
    話內容截圖在卷可參（見偵卷一第20-22頁、原審卷一第193
    -201頁），由宋佳蓁均未駁斥告訴人之質疑，僅回稱信不信
    隨便你，益證其於原審證稱被告有交錢給告訴人云云，應係
    迴護被告之詞，其證詞不足採信。綜上，足認被告任意性之
    自白核與事實相符，應堪採信。本案事證明確，被告犯行，
    洵堪認定，應依法論罪科刑。
二、論罪
    核被告所為，係犯刑法第339條第1項之詐欺取財罪。
三、撤銷改判之理由：
　㈠原審認被告犯詐欺取財罪，事證明確，予以論罪科刑，固非
    無見，惟檢察官並未起訴被告基於詐欺取財之犯意，於107
    年4月21日前某時，向洪如蕙詐取車號000-0000號普通重型
    機車之犯罪事實，原審以此部分犯行與本案犯罪事實，時間
    密接，侵害相同之法益，與本案為接續犯，而併予審究。然
    被告於原審係供稱：我在本案汽車處理完之後，有問告訴人
    錢方面還有問題嗎，如果名下沒有機車，有認識車行可以辦
    機車換現金等語（見原審卷一第35、36頁），於本院亦供稱
    ：我當時係想騙汽車，告訴人也沒有機車，是後來才想騙告
    訴人機車等語（見本院卷第96頁），可見被告係在本案詐欺
    行為完成後，始另行起意向告訴人行騙機車，難認兩者有接
    續犯之實質上一罪關係，且此部分不在檢察官起訴範圍，原
    審將此部分併予審究，顯係訴外裁判。被告以原審量刑過重
    為由，提起上訴，雖無理由，惟原判決既有上開違誤之處，
    本院自應予以撤銷改判之。
　㈡爰以行為人之責任為基礎，審酌被告不思以正當途徑賺取金
    錢，為圖不勞而獲向告訴人行騙，其犯罪之動機、方式、目
    的、詐取財物之價值，事後未賠償告訴人，告訴人雖已取回
    本案汽車，然並非被告主動歸還，而係告訴人的母親請託路
    邊收費人員協助尋找而取回，業據告訴人於原審陳述明確（
    見原審卷一第33頁），及被告之素行、於原審經多次通緝、
    飾詞狡辯，惟於本院已坦承犯行之犯後態度、自述之智識程
    度、家庭生活狀況，現行動不便，需輪椅代步之身體狀況等
    一切情狀，量處如主文第二項所示之刑，並諭知易科罰金之
    折算標準。
四、本案汽車雖係被告犯罪所得，然業經告訴人自行尋獲取回，
    已如前述，自無宣告沒收之必要。又被告就上開向洪如蕙詐
    取車號000-0000號普通重型機車部分是否涉犯詐欺取財罪及
    證人宋佳蓁於原審為前揭迴護被告之詞，涉及偽證，宜由檢
    察官另行依法偵辦，附此敘明。
據上論斷，應依刑事訴訟法第369條第1項前段、第364條、第299
條第1項前段，判決如主文。
本案經檢察官洪期榮提起公訴，檢察官蔡名堯到庭執行職務。
中　　華　　民　　國　　110 　年　　3 　　月　　23　　日
                  刑事第十七庭  審判長法　官 鄭水銓
                                      法　官 沈君玲
                                      法　官 李世華
以上正本證明與原本無異。
不得上訴。
                                      書記官 莊佳鈴
中　　華　　民　　國　　110 　年　　3 　　月　　23　　日
附錄：本案論罪科刑法條全文
中華民國刑法第339條第1項（普通詐欺罪）
意圖為自己或第三人不法之所有，以詐術使人將本人或第三人之
物交付者，處5年以下有期徒刑、拘役或科或併科50萬元以下罰
金。